臺灣桃園地方法院交通事件裁定　　 95年度交聲字第633號
原處分機關　交通部公路總局新竹區監理所中壢監理站
異　議　人
即受處分人　甲○○
上列受處分人因違反道路交通管理事件，對於交通部公路總局新
竹區監理所中壢監理站於民國95年12月5 日，以壢監裁字第裁53
-DP0000000號裁決書所為之處分聲明異議，本院裁定如下：
　　主　文
原處分撤銷。
甲○○不罰。
    理  由
一、原處分意旨略以：異議人即受處分人甲○○駕駛車牌號碼6U
    -9196 號自小客車，於民國95年9 月6 日下午2 時25分許，
    在桃園縣中壢市○○路與裕民街口，因汽車駕駛人於行駛道
    路時使用手持式行動電話通話之違規行為，經桃園縣政府警
    察局交通隊警員掣單舉發後，異議人未自動繳納罰鍰亦未於
    到案期限內到案說明，嗣經原處分機關依道路交通管理處罰
    條例第31條之1 第1 項之規定科處罰鍰新台幣（下同）3 千
    元等語。
二、本件聲明異議意旨略以：異議人甲○○於上開時地駕駛上開
    車輛，在桃園縣中壢市○○路與裕民街口，因車禍而為警查
    獲，警方雖認定異議人有開車使用行動電話之行為，但異議
    人斯時並未撥打行動電話，警方只聽被害人說詞，在無照片
    及任何證據之情形下，片面開罰，極為冤屈，爰具狀聲明異
    議等語。
三、按犯罪事實應依證據認定之，無證據不得認定犯罪事實。刑
    事訴訟法第154 條第2 項定有明文，此項規定於法院受理有
    關交通事件，準用之，道路交通管理處罰條例第89條亦定有
    明文。又按「汽車駕駛人於行駛道路時，使用手持式行動電
    話進行撥接或通話」之違規行為，依道路交通管理處罰條例
    第31條之1 第1 項規定固應科處新臺幣3 千罰鍰，然受處分
    人究否有該項違規行為存在，仍應依憑證據認定之，合先敘
    明。
四、查異議人甲○○確有於95年9 月6 日下午2 時25分許，駕駛
    車牌號碼6U-9196 號自小客車在桃園縣中壢市○○路與裕民
    街口迴轉時，碰撞到步行在復興路由中美路往中央東路方向
    之被害人林月嬰、隆鳳雲，致被害人隆鳳雲受有小腿挫傷、
    膝、小腿及足踝開放性傷口等傷害之事實，此經本院向桃園
    縣政府警察局中壢分局調取上開車禍事故之道路交通事故調
    查報告表、現場圖、被害人2 人之警詢筆錄、肇事者（即異
    議人）之警詢筆錄、現場照片及被害人隆鳳雲之診斷證明書
    核閱無誤，異議人對此亦不爭執。惟原處分機關據以裁決之
    違規事實，業據異議人堅決否認在卷，並先後向原處分機關
    申訴及向本院提出本件聲明異議在案；次經本院依職權傳喚
    開單警員崔雅筠到庭作證後，證人崔雅筠於具結後證稱：本
    件異議人發生車禍當時伊未到場，而係於95年11月6 日依據
    現場處理之警員所檢送交通事故處理資料內之被害人筆錄，
    得知異議人開車有使用行動電話而開立本件舉發單，伊未再
    詢問被害人有無此事，開立舉發單之際，並未調閱通聯紀錄
    查證；其後，因異議人提出申訴，伊才調閱異議人於車禍發
    生時所使用行動電話門號0000000000號及0000000000號之通
    聯紀錄，發現異議人之行動電話門號0000000000號僅於車禍
    發生之下午2 時29分時，撥打119 之紀錄1 通，在該通電話
    之前未發現其他的通話紀錄，另外，行動電話門號00000000
    00號之電話，則是在本件交通事故發生後之同日下午2 時38
    分以後才有通話紀錄等語明確，並經異議人於本院調查中陳
    稱：行動電話門號0000000000號是其所申請使用之電話，00
    00000000號則是其申請後交給妻子使用之電話，本件車禍發
    生時，其妻也在車上等語在卷。此外，觀諸證人崔雅筠於本
    院96年1 月26日訊問中提出異議人所申請之上開2 行動電話
    門號之雙向通聯紀錄查詢結果可知，上開0000000000號於95
    年9 月6 日當日之雙向通聯紀錄，係於同日下午2 時38分35
    秒才開始有發話紀錄，而上開0000000000號則於95年9 月6
    日下午2 時29分開始有發話紀錄，且係撥打119 報案乙節，
    有上開行動電話雙向通聯紀錄2 份附卷可稽。另依異議人提
    出之上開2 行動電話之已出帳通話明細清單上記載之通話紀
    錄亦同，由此足徵異議人所辯：其於車禍發生前並無駕車使
    用行動電話通話之違規行為等語，非屬子虛，尚值採信。是
    以，揆諸前開規定，原處分機關逕憑舉發機關依據車禍事故
    被害人之警詢陳述，即認定異議人有本件違規行為而予製單
    舉發後，並移送原處分機關之違規事實，在缺乏其他事證為
    佐之情形下，即認定異議人有本件「汽車駕駛人於行駛道路
    時使用手持式行動電話通話」之行為，並據以裁處罰鍰，尚
    有未洽，因之，異議人聲明異議為有理由，應由本院撤銷原
    處分，另為異議人不罰之諭知。
五、據上論斷，應依道路交通管理處罰條例第87條第2 項，道路
    交通案件處理辦法第20條前段，裁定如主文。
中　　華　　民　　國　　96　　年　　3 　　月　　29　　日
                  交通法庭    法　官　胡芷瑜
以上正本證明與原本無異。
如不服本裁定，應於裁定送達後5 日內向本院提出抗告狀。
　　　　　　　　　　　　　　　書記官　張懿昀
中　　華　　民　　國　　96　　年　　3 　　月　　29　　日
